臺灣臺中地方法院民事判決　九十四年訴字第二二○號
　　原　　　告　戊○○○
　　原　　　告　甲○○
　　原　　　告　乙○○
　　原　　　告　丁○○
　　原　　　告　丙○○
　　右五人
　　訴訟代理人　陳聰能律師
　　被　　　告　己○○
　　訴訟代理人　何志揚律師
右被告因過失致死案件，經原告提起請求損害賠償之附帶民事訴
訟（九十三年度交附民字第二五七號），經本院刑事庭裁定移送
前來，本院於民國九十四年五月二十三日言詞辯論終結，判決如
左：
    主    文
原告之訴及其假執行之聲請均駁回。
訴訟費用由原告負擔。
    事實及理由
一、原告起訴主張：被告於民國（下同）九十三年六月二十七日
    上午，駕駛車牌號碼Ｒ九一０一八六號自小客車，沿台中市
    ○○路由中興大學大門口往建成路方向行駛，於同日上午八
    時四十五分許，行經台中市○○路與學府路路口時，原應注
    意車前狀況，隨時採取必要之安全措施，而依當時形情形又
    無不能注意之情事，竟疏於注意及此，而貿然通過該口，適
    同一時、地有訴外人湯洽松駕駛車牌ＪＲＭ─六六六號重型
    機車，沿台中市○○路由忠明南路往國光路方向行駛，亦應
    注意車前狀況，隨時採取要之安全措施及行經交岔路口，應
    遵守燈光號誌之指示，竟疏未為之，貿然闖越紅燈而通過該
    口，因雙方均有前揭之疏失，致見對方車輛來時，欲煞車已
    嫌不及，兩造於前揭路口處發生碰撞後，湯洽松因而人車倒
    地，受有頭部外傷併顱內出血、蜘蛛膜下腔出血、嚴重腦腫
    脹等傷害，經送醫後仍不治死亡，原告為湯洽松之妻、子女
    ，因被告過失不法侵害湯洽松致死，受有損害，爰依民法侵
    權行為之規定，請求被告負損害賠償任。原告所得請求被告
    賠償之金額分述如下：(一)原告戊○○○部分：原告戊○○○
    為湯洽松之妻，支出喪葬費新台幣（下同）三十八萬五千七
    百零六元，並得請求扶養費六十六萬五千一百三十八元，及
    慰撫金二百萬元；(二)原告丙○○部分：原告丙○○為湯洽松
    之父，應得請求扶養費四十四萬八千八百四十八元及慰撫金
    二百萬元；(三)原告甲○○、乙○○、丁○○部分：原告甲○○、乙○○、丁○○均為湯洽松之子女，各請求慰撫金二百
    萬元；因斟酌雙方過失程度各半，以上金額應減少一半，再
    扣除每人已領二十八萬元之強制汽車責任保險金，為被告應
    負擔之賠償金額。並聲明：(一)被告應分別給付原告戊○○○
    、丙○○、甲○○、乙○○、丁○○一百二十四萬五千四百
    二十二元、九十四萬四千四百二十四元、七十二萬元、七十
    二萬元、七十二萬元及均自起訴狀繕本送達翌日至清償日止
    ，按年息百分之五計算之利息；(二)願供擔保，請准宣告假執
    行。
二、被告則以：本件肇事之原因為訴外人湯洽松未遵守交通號誌
    闖紅燈所致，被告並無任何過失。被告依規定遵守交通規則
    行車時，得信賴參與交通行為之對方亦能遵守交通規則，故
    關於他人違規行為所導致之危險僅就可預見，且有充足時間
    可採取之措施以避免結果之發生時，負其責任，對他人突發
    不可知之違規行為並無防止之義務。事發當時被告依燈號直
    行學府路，在訴外人湯洽松與被告撞擊之前，學府路已有二
    輛汽車通過該路口，可見燈號早已轉綠，被告自得信賴其他
    交通參與者亦能遵守交通規則而依燈號行駛，詎料訴外人湯
    洽松以極快速度行至路口並闖越紅燈，被告本無足夠時間察
    覺，並採取適當預防措施，難認被告應就訴外人湯洽松之死
    亡結果負過失責任等語資為抗辯。並聲明：(一)駁回原告之訴
    (二)如受不利之判決，願供擔保請准宣告免為假執行。
三、兩造不爭執之事實：
  (一)被告於九十三年六月二十七日上午，駕駛車牌號碼Ｒ九一０
    一八六號自小客車，沿台中市○○路由中興大學大門口往建
    成路方向行駛，於同日上午八時四十分許，行經台中市○○
    路與學府路路口時，適有原告之被繼承人湯洽松駕駛車牌Ｊ
    ＲＭ─六六六號重型機車，沿台中市○○路由忠明南路往國
    光路方向行駛，兩車於前揭路口處發生碰撞後，湯洽松因而
    受有頭部外傷併顱內出血、蜘蛛膜下腔出血、嚴重腦腫脹等
    傷害，經送醫後仍不治死亡。
  (二)被告因本件車禍案件，經檢察官以涉犯過失致死罪嫌提起公
    訴，經臺灣高等法院臺中分院以九十四年度交上易字第四號
    刑事判決，判處被告無罪確定。
  (三)車禍發生時學府路係綠燈通行，興大路係紅燈狀態，學府路
    已有二輛汽車通過該路口，被告始行通過，訴外人湯洽松所
    騎之機車闖越紅燈通過該路口。
四、兩造之爭點厥為被告就本件車禍之發生有無過失？
  (一)經查：按駕駛人駕駛汽車，應遵守道路交通標誌、標線、號
    誌之指示，道路交通安全規則第九十條前段定有明文。又汽
    車駕駛人依規定遵守交通規則行車時，固得信賴其他汽車駕
    駛人亦能遵守交通規則，是關於他人違規行為所導致之危險
    ，僅就可預見，且有充足時間可採取適當之措施以避免結果
    之發生時，負其責任，對於他人突發不可知之違規行為並無
    防止之義務（最高法院八十七年度台非字第三三七號刑事判
    決意旨參照）。但汽車駕駛人，除應依道路交通安全規則為
    一般之注意外，尚有依實際情況而異之特別注意義務，故所
    謂信賴原則之適用，應以自身並未違規為前提；且縱本身無
    違規情形，如於他人之違規事實已極明顯，同時有充足之時
    間可以採取適當之措施以避免發生交通事故之結果時，亦不
    得以信賴他方定能遵守交通規則，以免除自己之責任」（最
    高法院八十八年度台上字第七六八號刑事判決意旨參照）。
  (二)本件車禍發生之地點係位於台中市○○路與學府路交岔路口
    ，該交岔路口設有行車管制號誌（即紅綠燈）以指示四方車
    輛、行人行進，車禍發生時，被告駕駛汽車行駛之學府路口
    交通號誌為綠燈，為可通行狀態，且在被告之前已有二輛汽
    車通過該路口，而訴外人湯洽松騎乘機車行駛之興大路口交
    通號誌為紅燈，訴外人湯洽松本應停止於交岔路口停止線之
    前，卻違反號誌指示闖越紅燈，從被告之左側駛來欲穿越道
    路，致二車於路口發生碰撞，為兩造所不爭執，且無其他證
    據證明被告有何違反道路交通安全規則之情事，是被告對於
    訴外人湯洽松闖越紅燈之違規行為所導致之危險，僅就可預
    見，且有充足時間可採取適當之措施以避免結果之發生時，
    始負過失責任，對於突發不可知之違規行為並無防止之義務
    ，即無過失責任可言。
  (三)本件被告在有交通號誌管制之交岔路口綠燈亮時，駕車直行
    通過，並信賴其他參與交通者亦能遵守交通規則之情況，自
    難預見訴外人湯洽松在有明確之交通號誌管制之下，竟未依
    紅燈號號指示停止於路口之停止線，逕自闖越交岔路口，被
    告對此突發不可知之違規行為並無防止之義務。且肇事現場
    僅有訴外人湯洽松之機車倒地後之刮地痕，並無湯洽松煞車
    痕跡，有現場圖附於上開刑事卷宗可稽，可見訴外人湯洽松
    騎乘機車闖越紅燈直接衝向路口，並未減速行駛，致被告來
    不及反應，雖於碰撞後旋即踩煞車，仍難免於碰撞，被告顯
    無充足時間予以採取適當之措施以避免結果之發生，對本件
    車禍之發生自無須負過失責任。
  (四)本件車禍事故經台灣省台中市區車輛行車事故鑑定委員會鑑
    定結果，鑑定意見亦認為：「(1)肇事路口設有兩時相行車管
    制號誌，各行向行駛車輛均需依照號誌時制所分配之綠燈時
    段通過路口，其他紅燈時相路口車輛均須停止於交岔路口『
    停止線』之前，基於此，依路權角度言之，遵照號誌指示者
    路權絕對優先，違反號誌指示者無路權。(2)依監視畫面顯示
    蔡車之前已有兩部車輛通過路口，並非綠燈始亮起步之第
    一輛車，且並無違規超速行駛情形，依『路權』角度及本會
    鑑定認定之原則言之，湯車違反號誌指示（闖紅燈）進入
    路口為肇事原因，蔡車無肇事因素」，有該委員會之鑑定
    意見書附於上開刑事卷宗為憑，被告因本件車禍涉犯過失致
    死罪，亦經臺灣高等法院臺中分院以九十四年度交上易字第
    四號刑事判決，判處被告無罪確定，有上開刑事判決一份在
    卷可參，均認被告對於本件車禍之發生並無過失，至為明確
    。
  (五)綜上所述，本件被告前開所辯，其並無過失，應可採信。
五、按侵權行為所發生之損害賠償請求權，以有故意或過失不法
    侵害他人之權利為其成立要件，此觀民法第一百八十四條之
    規定自明。若其行為並無故意或過失，或其行為與損害之間
    無相當因果關係者，均無令負侵權行為損害賠償責任之可言
    。本件車禍之發生，完全係因訴外人湯洽松違反交通號誌之
    管制，闖越紅燈所致，被告並無過失，即無須就本件車禍所
    造成之損害負賠償責任。從而，原告基於侵權行為之法律關
    係，請求被告應分別給付原告戊○○○、丙○○、甲○○、
    乙○○、丁○○一百二十四萬五千四百二十二元、九十四萬
    四千四百二十四元、七十二萬元、七十二萬元、七十二萬元
    及法定遲延利息，為無理由，應予駁回。其假執行之聲請，
    因訴之駁回而失所附麗，應併予駁回。
六、結論：本件原告之訴為無理由，依民事訴訟法第七十八條、
    第八十五條第一項前段，判決如主文。
中　　華　　民　　國　　94　　年　　6　　月　　23　　日
                  民事第一庭法官　吳蕙玟
正本係照原本作成。
如對本判決上訴，須於判決送達後廿日內向本院提出上訴狀
中　　華　　民　　國　　94　　年　　6　　月　　23　　日
                                書記官　黃鴻鑑
